---
title: "Projet : Infrastructures cyclables"
author: "d-sidd\nhttps://d-sidd.github.io/"
date: 'Avril 2023'
output: 
    html_document:
      number_sections: true
      toc_depth: 2
      toc: true
      toc_float:
        toc_collapsed: true
---

```{r setup, echo=FALSE}
knitr::opts_chunk$set(echo = FALSE, warning = FALSE,error = FALSE,message = FALSE,eval=TRUE)
htmltools::img(src =file.path(getwd(), "Images","no_accident.png"),
               alt = 'logo',
               style = 'position:absolute; top:0; right:0; padding:20px 20px 10px 10px; width: auto; height: 200px')

```

# Contexte

## Objectif

**Ambition :** proposer un cadre de vie dans lequel les flux cyclistes sont sécurisés et des moyens sont mis en oeuvre pour systématiquement réduire l'occurrence d'accidents impliquant des cyclistes

**Analyse a posteriori :** Identifier les zones accidentogènes d'un territoire pour les cyclistes à travers l'analyse des flux et des caractéristiques des lieux d'accident

**Analyse a priori :** identifier les zones susceptibles de présenter des caractéristiques accidentogènes sur la base de l'analyse a posteriori

**Reproductibilité :** Proposer un modèle d'analyse générique pour permettre de réaliser l'évaluation d'un territoire par une collectivité, une association ou des usagers avertis avec comme objectif de proposer des évolutions de la voirie susceptible de réduire l'accidentologie

## Besoins

**T1** - Définir les caractéristiques types des zones accidentogènes à travers l'analyse fine de la voirie, des flux, de la météo et de toutes propriétés discriminantes

**T2 -** Identifier les zones d'un territoire géographique susceptible de présenter des critères accidentogènes sur la base de ces critères

**Data \>** Produire un module d'analyse open-source, documenté et partagé pour les zones accidentogènes.

**Communication \>** Promouvoir le modèle d'analyse à travers un site internet, un github et des outils de communication à destination des cibles identifiés

## Cibles

**1- Les collectivités** pour les aider à prioriser les investissements dans les équipements de sécurisation de voirie des flux cyclistes sur leurs territoires.

**2- Les associations de cyclistes** pour analyser les territoires et appuyer leurs plaidoyers pour demander des évolutions des pratiques des collectivités

**3- Les fournisseurs de service d'itinéraires** cyclistes pour intégrer le contournement de zones identifiables comme plus accidentogènes dans leurs calculs

# Les données

## Cas pratiques sur Montpellier Méditerranée Métropole

```{r chargement_package}
library(tidyverse)
library(sf)
library(tmap)
```

```{r chargement donnees}
#geovelo
epci_geovelo_202301 <- readRDS("data MMM/geovelo/epci_geovelo_202301.rds")

#onisr
caracteristiques_epci <- readRDS("data MMM/onisr/caracteristiques_epci.rds")
lieux_epci <- readRDS("data MMM/onisr/lieux_epci.rds")
usagers_epci <- readRDS("data MMM/onisr/usagers_epci.rds")
vehicules_epci <- readRDS("data MMM/onisr/vehicules_epci.rds")
Accidents_velo_epci_sf <- readRDS("data MMM/onisr/Accidents_velo_epci_sf.rds")
Tampon_Accidents_velo_sf <- readRDS("data MMM/onisr/Tampon_Accidents_velo_sf.rds")

#insee
communes_epci <- readRDS("data MMM/INSEE/communes_epci.rds")
epci <- readRDS("data MMM/INSEE/epci.rds")

#osm
Tampon_Accidents_velo_osm_sf <- readRDS("data MMM/OSM/Tampon_Accidents_velo_osm_sf.rds")

#insee données carroyées
carreauxSf <- readRDS("data MMM/INSEE/carreauxSf.rds")

#Ecole
OSM_Montpellier_ecole_sf <- readRDS("data MMM/Ecole/OSM_Montpellier_ecole_sf.rds")
OSM_Metropole_ecole_sf <- readRDS("data MMM/Ecole/OSM_Metropole_ecole_sf.rds")

#Carte scolaire
carte_sco_Montpellier_propre_sf <- readRDS("data MMM/Ecole/carte_sco_Montpellier_propre_sf.rds")

#Flux scolaires
Ensemble_temp_trajet_carreaux_200m_select_explode <- readRDS("data MMM/Trajets_dom_ecole/Ensemble_temp_trajet_carreaux_200m_select_explode.rds")

epci_osm = readRDS("data MMM/OSM/epci_osm_230101.rds")



```

#### Analyse descriptive et cartographie de l'offre cyclable

Individu: Aménagement cyclable

n = 2292

Variables:

le "*d" signifie à droite, le "*g" signifie à gauche

-   ame_d = type d'aménagement (variable qualitative nominale)

-   regime_d = lieu du type d'aménagement (var quali nomi)

-   sens_d = sens de l'aménagement (var quali nomi)

-   statut_d = le statut de l'aménagement (var quali nomi)

-   revet_d = la matière de l'aménagement (var quali nomi)

-   data_maj = la date à laquelle l'aménagement a été crée (var quali nomi)

-   trafic_vit = la limitation de vitesse de la route à côté de la piste cyclable (var quanti discrète)

-   local_d = où se trouve l'aménagement par rapport à la route (var quali nomi)

-   lumiere = si l'aménagement est allumé (TRUE) ou pas (FALSE) (var qualitative nominale)

-   largeur = la largeur de l'aménagement (var quanti discrète)

-   geometry = la ligne correspondant à l'aménagement

```{r carte}
epci_geovelo_202301$trafic_vit = as.character(epci_geovelo_202301$trafic_vit)


carte_base <- tm_shape(communes_epci)+
  tm_polygons(col = "grey",border.col = "white")+
  tm_shape(epci)+
  tm_borders(col = "#666666",lwd=3)

carte_geovelo_vitesse <- tm_shape(epci_geovelo_202301 %>% 
                mutate(ame_d=str_trunc(ame_d,15,side="right",ellipsis="...")) %>%
                  filter(!is.na(trafic_vit))
)+
  tm_lines(col="trafic_vit",title.col = "Vitesse maximale possible",
           palette="Set1", lwd = 4)

carte_accidents <- tm_shape(Accidents_velo_epci_sf %>% 
                              select(-adresse,-adr))+
  tm_dots(col="red", size = 0.03)+
  tm_add_legend(type = "fill",labels = "Accidents",col="red")

carte_tampons_accidents <- tm_shape(Tampon_Accidents_velo_sf %>% 
                                      select(-adresse,-adr))+
  tm_fill(col="navy",alpha = 0.5)
carte_finale <- carte_base+
  carte_tampons_accidents+
  carte_geovelo_vitesse+
  carte_accidents+
  tm_layout(main.title ='Aménagements cyclables de Montpellier Méditerranée Métropole',
            main.title.size=1,
            inner.margins=0.1,
            legend.outside = T,
            legend.text.size=0.4)+
  tm_credits("Source: géovélo, onisr, insee",position = c(0,0))+
  tm_compass()
tmap_leaflet(carte_finale)
```

## 

```{r}
#route500
library(ggplot2)

# table(lieux_epci$vma)
# sum(table(lieux_epci$vma))

merged_lieu <- merge(Accidents_velo_epci_sf, lieux_epci, by = "Num_Acc")
# table(merged_df$vma)
# sum(table(merged_df$vma))


merged_lieu %>%
  slice(-532) %>%
  filter(!is.na(vma)) %>%
  ggplot(aes(x = vma)) +
    geom_histogram(stat = "count")+
    labs(title = "Nombre d'accidents de vélo en fonction de la limitation de vitesse", x = "Vitesse Maximale Autorisée", y = "Nombre d'accidents")
```

On se rend compte qu'il y a plus d'accidents en vélo lorsque la limitation de vitesse est de 50.

Remarque: j'enlève la ligne 532 car il y a un -1 dans la colonne des limitations des vitesses et ce -1 s'affiche donc dans mon histogramme. Etant donné que je n'arrive pas à enlever ce -1 avec un replace, j'ai donc décidé de le faire manuellement en regardant à quelle ligne il se situait.

### Maintenant, on va essayer de voir comment obtenir les infos sur les tampons

```{r Tags sur tampons}
# -- (ligne en commentaire car erreur)

# library(osmdata)
# library(sf)

# Définir le polygone
# poly <- Tampon_Accidents_velo_sf$geometry[1]

# Créer une requête Overpass pour extraire les données OSM dans la zone définie par le polygone
# q <- opq(poly)

# Déboguer la requête en affichant la réponse brute d'Overpass sous forme de XML
# xml <- osmdata_xml(q)

# Extraire les données OSM
# osm <- osmdata_sf(q)

# Extraire les tags OSM
# tags <- osm$osm_points$other_tags

# Convertir les données OSM en objets sf
# sf <- st_as_sf(tags)
```

### Analyse de la correlation entre les accidents de vélo et les variables de la table usagers

```{r Usagers et accidents}

merged_usager = merge(Accidents_velo_epci_sf, usagers_epci, by = "Num_Acc")

# Calcul du nomre de modalités et il y a bien les 548 accidents référencés dans la table accident
length(unique(merged_usager$Num_Acc))
```

Avec "length(unique(merged_usager\$Num_Acc))", on se rend compte que cette table merged_usager contient tous les accidents, et pour chaque accident on a au minimum 1 individu en vélo impliqué. Les autres individus peuvent être en voiture, en transport en commun ou bien à pied.

#### Variable trajet

##### Description des modalités:

-1 = Non renseigné

0 = Non renseigné

1 = Domicile -- travail

2 = Domicile -- école

3 = Courses -- achats

4 = Utilisation professionnelle

5 = Promenade -- loisirs

9 = Autre

```{r}
library(ggplot2)

#lumière lors de l'accident : 
Accidents_velo_trajet <- merged_usager %>% 
  mutate(
    trajet = case_when(
      trajet == "-1" ~ "Non renseigné",
      trajet == "0" ~ "Non renseigné",
      trajet == "1" ~ "Domicile – travail",
      trajet == "2" ~ "Domicile – école",
      trajet == "3" ~ "Courses – achats",
      trajet == "4" ~ "Utilisation professionnelle",
      trajet == "5" ~ "Promenade – loisirs",
      trajet == "9" ~ "Autre",
      TRUE ~ trajet
    )
  )

etiquettes = c("Non renseigné", "Non renseigné", "Domicile – travail", "Domicile – école","Courses – achats","Utilisation professionnelle","Promenade – loisirs","Autre")

ggplot(Accidents_velo_trajet, aes(x = trajet, fill=trajet)) +
  geom_bar(stat = "count")+
  labs(title = "Nombre d'accidents impliquant un vélo en fonction du motif de déplacement", 
       x = "Motif de déplacement", 
       y = "Nombre d'accidents")+
  theme(axis.text.x = element_blank())+
    guides(fill = guide_legend(title = ""))

```

On se rend compte que les accidents impliquant un vélo se déroule souvent lors de loisirs ou de promenade.

Puis faire la même chose en fonction des heures:

```{r}

library(dplyr)
#horaires des accidents.
Accidents_velo_trajet <- merged_usager %>%#on ne va garder que les heures et se débarasser des minutes.
  mutate(hr = substr(hrmn, 1, 2))

#gros nettoyage de la colonne horaire
Accidents_velo_trajet <- Accidents_velo_trajet %>% 
  mutate(
    hr = case_when(
      hr == "75" ~ "7",
      hr == "92" ~ "9",
      hr == "81" ~ "8",
      hr == "90" ~ "9",
      hr == "84" ~ "8",
      hr == "83" ~ "8",
      hr == "82" ~ "8",
      hr == "91" ~ "9",
      hr == "85" ~ "8",
      hr == "41" ~ "4",
      hr == "32" ~ "3",
      hr == "74" ~ "7",
      hr == "95" ~ "9",
      hr == "63" ~ "6",
      hr == "72" ~ "7",
      hr == "45" ~ "4",
      hr == "24" ~ "2",
      hr == "30" ~ "3",
      hr == "09" ~ "9",
      hr == "08" ~ "8",
      hr == "07" ~ "7",
      hr == "05" ~ "5",
      hr == "54" ~ "5",
      hr == "93" ~ "9",
      hr == "94" ~ "9",
      hr == "80" ~ "8",
      hr == "65" ~ "6",
      hr == "35" ~ "3",
      TRUE ~ hr
    )
  )%>% mutate(hr := as.integer(hr))

#je transforme la data de hr en facteurs
Accidents_velo_trajet$hr <- factor(Accidents_velo_trajet$hr, 
                                      levels = c(0, 1, 2, 3, 4, 5, 6,7,8,9,10, 11,12,13,14,15,16,17,18,19,20,21,22,23), 
                                      labels = c("0", "1", "2", "3", "4", "5", "6","7","8","9","10", "11","12","13","14","15","16","17","18","19","20","21","22","23"))

Accidents_velo_trajet <- Accidents_velo_trajet %>%
  mutate(
    trajet = case_when(
      trajet == "-1" ~ "Non renseigné",
      trajet == "0" ~ "Non renseigné",
      trajet == "1" ~ "Domicile – travail",
      trajet == "2" ~ "Domicile – école",
      trajet == "3" ~ "Courses – achats",
      trajet == "4" ~ "Utilisation professionnelle",
      trajet == "5" ~ "Promenade – loisirs",
      trajet == "9" ~ "Autre",
      TRUE ~ trajet
    )
  )

couleurs2 <- c("red", "green", "blue", "orange", "purple", "yellow", "pink", "brown")

df_count <- Accidents_velo_trajet %>%
  count(trajet, hr) %>%
  arrange(trajet, hr)

df_count$hr = as.numeric(df_count$hr)

ggplot(df_count, aes(x = hr, y = n, group = trajet, color = trajet)) +
  geom_line(size = 1) +
  labs(title = "Nombre d'accidents par type de trajet et par heure",
       x = "Heure", y = "Nombre d'accidents") +
  scale_x_discrete(breaks = unique(df_count$trajet))+
  scale_color_manual(values = couleurs2)+
  scale_x_continuous(limits = c(0, 23), breaks = 0:23)


```

#### Variable Locp

##### Description des modalités:

Localisation du piéton : -1 -- Non renseigné 0 -- Sans objet Sur chaussée : 1 -- A + 50 m du passage piéton 2 -- A -- 50 m du passage piéton Sur passage piéton : 3 -- Sans signalisation lumineuse 4 -- Avec signalisation lumineuse Divers : 5 -- Sur trottoir 6 -- Sur accotement 7 -- Sur refuge ou BAU 8 -- Sur contre allée 9 -- Inconnue

```{r}
table(merged_usager$locp)
```

La plupart des localisations des piétons sont "sans objet", ce n'est donc pas très utile d'en tirer de l'information

### Création de la table avec 300 colonnes correspondant aux tags, et 548 lignes correspondant aux accidents

```{r}
table_tags <- tibble(
  tags=str_split(Tampon_Accidents_velo_osm_sf$other_tags,",") %>% 
  unlist()
) %>% 
  group_by(tags) %>% 
  count() %>% 
  arrange(desc(n)) %>% 
  unique() %>% 
  drop_na()



Accidents_velo_tags_osm <- map(table_tags$tags,function(x){
  temp <- Tampon_Accidents_velo_osm_sf %>% 
    filter(str_detect(other_tags,fixed(x))) %>% 
    distinct(Num_Acc)

  Accidents_velo_epci_sf %>% 
    as_tibble() %>% 
    mutate(!!x :=ifelse(Num_Acc %in% temp$Num_Acc,1,0)) %>% 
    select(Num_Acc,.data[[x]])
}) %>% 
  reduce(left_join, by = 'Num_Acc')

```

#### Analyse sur cette nouvelle table

##### Khi2

```{r}

```
