---
title: "Projet : Infrastructures cyclables"
author: "d-sidd\nhttps://d-sidd.github.io/"
date: 'Avril 2023'
output: 
    html_document:
      number_sections: true
      toc_depth: 2
      toc: true
      toc_float:
        toc_collapsed: true
---

```{r setup, echo=FALSE}
knitr::opts_chunk$set(echo = FALSE, warning = FALSE,error = FALSE,message = FALSE,eval=TRUE)
htmltools::img(src =file.path(getwd(), "Images","no_accident.png"),
               alt = 'logo',
               style = 'position:absolute; top:0; right:0; padding:20px 20px 10px 10px; width: auto; height: 200px')

```

# Contexte

## Objectif

**Ambition :** proposer un cadre de vie dans lequel les flux cyclistes sont sécurisés et des moyens sont mis en oeuvre pour systématiquement réduire l'occurrence d'accidents impliquant des cyclistes

**Analyse a posteriori :** Identifier les zones accidentogènes d'un territoire pour les cyclistes à travers l'analyse des flux et des caractéristiques des lieux d'accident

**Analyse a priori :** identifier les zones susceptibles de présenter des caractéristiques accidentogènes sur la base de l'analyse a posteriori

**Reproductibilité :** Proposer un modèle d'analyse générique pour permettre de réaliser l'évaluation d'un territoire par une collectivité, une association ou des usagers avertis avec comme objectif de proposer des évolutions de la voirie susceptible de réduire l'accidentologie

## Besoins

**T1** - Définir les caractéristiques types des zones accidentogènes à travers l'analyse fine de la voirie, des flux, de la météo et de toutes propriétés discriminantes

**T2 -** Identifier les zones d'un territoire géographique susceptible de présenter des critères accidentogènes sur la base de ces critères

**Data \>** Produire un module d'analyse open-source, documenté et partagé pour les zones accidentogènes.

**Communication \>** Promouvoir le modèle d'analyse à travers un site internet, un github et des outils de communication à destination des cibles identifiés

## Cibles

**1- Les collectivités** pour les aider à prioriser les investissements dans les équipements de sécurisation de voirie des flux cyclistes sur leurs territoires.

**2- Les associations de cyclistes** pour analyser les territoires et appuyer leurs plaidoyers pour demander des évolutions des pratiques des collectivités

**3- Les fournisseurs de service d'itinéraires** cyclistes pour intégrer le contournement de zones identifiables comme plus accidentogènes dans leurs calculs

# Les données

```{r chargement_package}
library(tidyverse)
library(sf)
library(tmap)
```

```{r chargement donnees}
#geovelo
epci_geovelo_202301 <- readRDS("data MMM/geovelo/epci_geovelo_202301.rds")

#onisr
caracteristiques_epci <- readRDS("data MMM/onisr/caracteristiques_epci.rds")
lieux_epci <- readRDS("data MMM/onisr/lieux_epci.rds")
usagers_epci <- readRDS("data MMM/onisr/usagers_epci.rds")
vehicules_epci <- readRDS("data MMM/onisr/vehicules_epci.rds")
Accidents_velo_epci_sf <- readRDS("data MMM/onisr/Accidents_velo_epci_sf.rds")
Tampon_Accidents_velo_sf <- readRDS("data MMM/onisr/Tampon_Accidents_velo_sf.rds")

#insee
communes_epci <- readRDS("data MMM/INSEE/communes_epci.rds")
epci <- readRDS("data MMM/INSEE/epci.rds")

#osm
Tampon_Accidents_velo_osm_sf <- readRDS("data MMM/OSM/Tampon_Accidents_velo_osm_sf.rds")

#insee données carroyées
carreauxSf <- readRDS("data MMM/INSEE/carreauxSf.rds")

#Ecole
OSM_Montpellier_ecole_sf <- readRDS("data MMM/Ecole/OSM_Montpellier_ecole_sf.rds")
OSM_Metropole_ecole_sf <- readRDS("data MMM/Ecole/OSM_Metropole_ecole_sf.rds")

#Carte scolaire
carte_sco_Montpellier_propre_sf <- readRDS("data MMM/Ecole/carte_sco_Montpellier_propre_sf.rds")

#Flux scolaires
Ensemble_temp_trajet_carreaux_200m_select_explode <- readRDS("data MMM/Trajets_dom_ecole/Ensemble_temp_trajet_carreaux_200m_select_explode.rds")

epci_osm = readRDS("data MMM/OSM/epci_osm_230101.rds")



```

## Analyse et cartographie de l'offre cyclable

Individu: Aménagement cyclable

n = 2292

Variables:

le "*d" signifie à droite, le "*g" signifie à gauche

-   ame_d = type d'aménagement (variable qualitative nominale)

-   regime_d = lieu du type d'aménagement (var quali nomi)

-   sens_d = sens de l'aménagement (var quali nomi)

-   statut_d = le statut de l'aménagement (var quali nomi)

-   revet_d = la matière de l'aménagement (var quali nomi)

-   data_maj = la date à laquelle l'aménagement a été crée (var quali nomi)

-   trafic_vit = la limitation de vitesse de la route à côté de la piste cyclable (var quanti discrète)

-   local_d = où se trouve l'aménagement par rapport à la route (var quali nomi)

-   lumiere = si l'aménagement est allumé (TRUE) ou pas (FALSE) (var qualitative nominale)

-   largeur = la largeur de l'aménagement (var quanti discrète)

-   geometry = la ligne correspondant à l'aménagement

```{r carte}
epci_geovelo_202301$trafic_vit = as.character(epci_geovelo_202301$trafic_vit)


carte_base <- tm_shape(communes_epci)+
  tm_polygons(col = "grey",border.col = "white")+
  tm_shape(epci)+
  tm_borders(col = "#666666",lwd=3)

carte_geovelo_vitesse <- tm_shape(epci_geovelo_202301 %>% 
                mutate(ame_d=str_trunc(ame_d,15,side="right",ellipsis="...")) %>%
                  filter(!is.na(trafic_vit))
)+
  tm_lines(col="trafic_vit",title.col = "Vitesse maximale possible",
           palette="Set1", lwd = 4)

carte_accidents <- tm_shape(Accidents_velo_epci_sf %>% 
                              select(-adresse,-adr))+
  tm_dots(col="red", size = 0.03)+
  tm_add_legend(type = "fill",labels = "Accidents",col="red")

carte_tampons_accidents <- tm_shape(Tampon_Accidents_velo_sf %>% 
                                      select(-adresse,-adr))+
  tm_fill(col="navy",alpha = 0.5)
carte_finale <- carte_base+
  carte_tampons_accidents+
  carte_geovelo_vitesse+
  carte_accidents+
  tm_layout(main.title ='Aménagements cyclables de Montpellier Méditerranée Métropole',
            main.title.size=1,
            inner.margins=0.1,
            legend.outside = T,
            legend.text.size=0.4)+
  tm_credits("Source: géovélo, onisr, insee",position = c(0,0))+
  tm_compass()
tmap_leaflet(carte_finale)
```

## Graphique du nombre d'accidents de vélo en fonction de la limitation de vitesse

```{r}
#route500
library(ggplot2)

# table(lieux_epci$vma)
# sum(table(lieux_epci$vma))

merged_lieu <- merge(Accidents_velo_epci_sf, lieux_epci, by = "Num_Acc")
# table(merged_df$vma)
# sum(table(merged_df$vma))


merged_lieu %>%
  slice(-532) %>%
  filter(!is.na(vma)) %>%
  ggplot(aes(x = vma)) +
    geom_histogram(stat = "count")+
    labs(title = "Nombre d'accidents de vélo en fonction de la limitation de vitesse", x = "Vitesse Maximale Autorisée", y = "Nombre d'accidents")
```

On se rend compte qu'il y a plus d'accidents en vélo lorsque la limitation de vitesse est de 50.

Remarque: j'enlève la ligne 532 car il y a un -1 dans la colonne des limitations des vitesses et ce -1 s'affiche donc dans mon histogramme. Etant donné que je n'arrive pas à enlever ce -1 avec un replace (R ne voit pas ce -1 comme étant un -1 dans la table), j'ai donc décidé de le faire manuellement en regardant à quelle ligne il se situait et l'enlever.

```{r Tags sur tampons}
# -- (ligne en commentaire car erreur)

# library(osmdata)
# library(sf)

# Définir le polygone
# poly <- Tampon_Accidents_velo_sf$geometry[1]

# Créer une requête Overpass pour extraire les données OSM dans la zone définie par le polygone
# q <- opq(poly)

# Déboguer la requête en affichant la réponse brute d'Overpass sous forme de XML
# xml <- osmdata_xml(q)

# Extraire les données OSM
# osm <- osmdata_sf(q)

# Extraire les tags OSM
# tags <- osm$osm_points$other_tags

# Convertir les données OSM en objets sf
# sf <- st_as_sf(tags)
```

## Analyse de la correlation entre les accidents de vélo et les variables de la table usagers

```{r Usagers et accidents}

merged_usager = merge(Accidents_velo_epci_sf, usagers_epci, by = "Num_Acc")

# Calcul du nomre de modalités et il y a bien les 548 accidents référencés dans la table accident
length(unique(merged_usager$Num_Acc))
```

Avec "length(unique(merged_usager\$Num_Acc))", on se rend compte que cette table merged_usager contient tous les accidents, et pour chaque accident on a au minimum 1 individu en vélo impliqué. Les autres individus peuvent être en voiture, en transport en commun ou bien à pied.

### Variable trajet

#### Description des modalité:

-1 = Non renseigné

0 = Non renseigné

1 = Domicile -- travail

2 = Domicile -- école

3 = Courses -- achats

4 = Utilisation professionnelle

5 = Promenade -- loisirs

9 = Autre

#### Graphique sur le nombre d'accidents impliquant un vélo en fonction du motif du trajet:

```{r}
library(ggplot2)

#lumière lors de l'accident : 
Accidents_velo_trajet <- merged_usager %>% 
  mutate(
    trajet = case_when(
      trajet == "-1" ~ "Non renseigné",
      trajet == "0" ~ "Non renseigné",
      trajet == "1" ~ "Domicile – travail",
      trajet == "2" ~ "Domicile – école",
      trajet == "3" ~ "Courses – achats",
      trajet == "4" ~ "Utilisation professionnelle",
      trajet == "5" ~ "Promenade – loisirs",
      trajet == "9" ~ "Autre",
      TRUE ~ trajet
    )
  )

couleurs <- c("red", "green", "blue", "orange", "purple", "yellow", "pink", "brown")

etiquettes = c("Non renseigné", "Non renseigné", "Domicile – travail", "Domicile – école","Courses – achats","Utilisation professionnelle","Promenade – loisirs","Autre")

ggplot(Accidents_velo_trajet, aes(x = trajet, fill = trajet)) +
  geom_bar(stat = "count") +
  scale_fill_manual(values = couleurs) +
  labs(title = "Nombre d'accidents impliquant un vélo en fonction du motif de déplacement", 
       x = "Motif de déplacement", 
       y = "Nombre d'accidents",
       fill = "Motif de déplacement") +
  theme(axis.text.x = element_blank(),
        legend.position = "right")

```

On se rend compte que les accidents impliquant un vélo se déroule souvent lors de loisirs ou de promenade.

#### Graphique sur le nombre d'accidents impliquant un vélo en fonction du motif du trajet et de l'heure de l'accident:

```{r}

library(dplyr)
library(plotly)
#horaires des accidents.
Accidents_velo_trajet <- merged_usager %>%#on ne va garder que les heures et se débarasser des minutes.
  mutate(hr = substr(hrmn, 1, 2))

#gros nettoyage de la colonne horaire
Accidents_velo_trajet <- Accidents_velo_trajet %>% 
  mutate(
    hr = case_when(
      hr == "75" ~ "7",
      hr == "92" ~ "9",
      hr == "81" ~ "8",
      hr == "90" ~ "9",
      hr == "84" ~ "8",
      hr == "83" ~ "8",
      hr == "82" ~ "8",
      hr == "91" ~ "9",
      hr == "85" ~ "8",
      hr == "41" ~ "4",
      hr == "32" ~ "3",
      hr == "74" ~ "7",
      hr == "95" ~ "9",
      hr == "63" ~ "6",
      hr == "72" ~ "7",
      hr == "45" ~ "4",
      hr == "24" ~ "2",
      hr == "30" ~ "3",
      hr == "09" ~ "9",
      hr == "08" ~ "8",
      hr == "07" ~ "7",
      hr == "05" ~ "5",
      hr == "54" ~ "5",
      hr == "93" ~ "9",
      hr == "94" ~ "9",
      hr == "80" ~ "8",
      hr == "65" ~ "6",
      hr == "35" ~ "3",
      TRUE ~ hr
    )
  )%>% mutate(hr := as.integer(hr))

#je transforme la data de hr en facteurs
Accidents_velo_trajet$hr <- factor(Accidents_velo_trajet$hr, 
                                      levels = c(0, 1, 2, 3, 4, 5, 6,7,8,9,10, 11,12,13,14,15,16,17,18,19,20,21,22,23), 
                                      labels = c("0", "1", "2", "3", "4", "5", "6","7","8","9","10", "11","12","13","14","15","16","17","18","19","20","21","22","23"))

Accidents_velo_trajet <- Accidents_velo_trajet %>%
  mutate(
    trajet = case_when(
      trajet == "-1" ~ "Non renseigné",
      trajet == "0" ~ "Non renseigné",
      trajet == "1" ~ "Domicile – travail",
      trajet == "2" ~ "Domicile – école",
      trajet == "3" ~ "Courses – achats",
      trajet == "4" ~ "Utilisation professionnelle",
      trajet == "5" ~ "Promenade – loisirs",
      trajet == "9" ~ "Autre",
      TRUE ~ trajet
    )
  )

couleurs2 <- c("red", "green", "blue", "orange", "purple", "yellow", "pink", "brown")

df_count <- Accidents_velo_trajet %>%
  count(trajet, hr) %>%
  arrange(trajet, hr)

df_count$hr = as.numeric(df_count$hr)

p = ggplot(df_count, aes(x = hr, y = n, group = trajet, color = trajet)) +
  geom_line(size = 1) +
  labs(title = "Nombre d'accidents par type de trajet et par heure",
       x = "Heure", y = "Nombre d'accidents") +
  scale_x_discrete(breaks = unique(df_count$trajet))+
  scale_color_manual(values = couleurs2)+
  scale_x_continuous(limits = c(0, 23), breaks = 0:23)

# Rendre le graphique interactif avec plotly
ggplotly(p) %>%
  layout(legend = list(x = 1, y = 0.5)) %>%
  htmlwidgets::onRender("
            function(el, x) {
              var g = Plotly.d3.select(el).select('g.legend');
              g.selectAll('g.traces').on('mouseover', function(d) {
                Plotly.d3.select(this).style('opacity', 1);
                var name = d[0].data.name;
                var update = {};
                var visible = [];
                var data = x.data;
                for (i = 0; i < data.length; i++) {
                  if (data[i].name == name) {
                    visible.push(true);
                  } else {
                    visible.push('legendonly');
                  }
                }
                update['visible'] = visible;
                Plotly.update(el, update, {});
              }).on('mouseout', function(d) {
                Plotly.d3.select(this).style('opacity', null);
              });
            }
            ")


```

Nous pouvons observer par exemple, que les accidents se déroulent plus souvent lors de trajet "Domicile-travail" vers environ 9h du matin et lors de trajet de "promenade-loisirs" vers 19h ce qui coincident avec la réalité.

### Variable Locp

#### Description des modalités:

Localisation du piéton :

-   -1 -- Non renseigné

-   0 -- Sans objet

Sur chaussée :

-   1 -- A + 50 m du passage piéton

-   2 -- A -- 50 m du passage piéton

Sur passage piéton :

-   3 -- Sans signalisation lumineuse

-   4 -- Avec signalisation lumineuse

Divers :

-   5 -- Sur trottoir

-   6 -- Sur accotement

-   7 -- Sur refuge ou BAU

-   8 -- Sur contre allée

-   9 -- Inconnue

#### Affichage du nombre d'occurences de chaque modalité:

```{r}
table(merged_usager$locp)
```

La plupart des localisations des piétons sont "sans objet", ce n'est donc pas très utile d'en tirer de l'information.

## Création de la table avec 300 colonnes correspondant aux tags, et 548 lignes correspondant aux accidents

Comme dit précedemment, nous possédons déjà les informations de OpenStreetMap dans une table et elle se nomme "Tampon_Accidents_velo_osm_sf". Elle contient pour chaque tampon, donc pour chaque zone de 30 mètres autour de chaque accident, des informations sur la limitation de vitesse, le type de route, etc....

On va donc, pour pouvoir analyser ce jeu de données:

```{r}
table_tags <- tibble(
  tags=str_split(Tampon_Accidents_velo_osm_sf$other_tags,",") %>% 
  unlist()
) %>% 
  group_by(tags) %>% 
  count() %>% 
  arrange(desc(n)) %>% 
  unique() %>% 
  drop_na()



Accidents_velo_tags_osm <- map(table_tags$tags,function(x){
  temp <- Tampon_Accidents_velo_osm_sf %>% 
    filter(str_detect(other_tags,fixed(x))) %>% 
    distinct(Num_Acc)

  Accidents_velo_epci_sf %>% 
    as_tibble() %>% 
    mutate(!!x :=ifelse(Num_Acc %in% temp$Num_Acc,1,0)) %>% 
    select(Num_Acc,.data[[x]])
}) %>% 
  reduce(left_join, by = 'Num_Acc')

```

### Analyse sur la table des tags

#### Triage en fonction des tags qui apparaissent le plus lors d'accident et les plus pertinents

```{r}
# Accidents_velo_tags_osm


n_col = ncol(Accidents_velo_tags_osm)

# Somme des lignes pour chaque variable
sum_col = colSums(Accidents_velo_tags_osm[,2:n_col])

# Somme des colonnes pour chaque individu
sum_row = rowSums(Accidents_velo_tags_osm[,2:n_col])

# Filter les tags
sum_col_filtered <- subset(sum_col, sum_col >= 10)
cat("Pour faire le test de Khi-2 sur des paires  sur toutes les variables, j'ai eu besoin de diminuer le nombre de variable pour limiter le temps d'exécution. J'ai donc limiter à 10 apparations minimum de chaque tags (variable) parmi tous les individus. Je me retrouve donc avec",length(sum_col_filtered),"tags.\nDe plus, j'ai trié les tags en fonction de ceux qui apparaissent chez au moins 10 accidents et ceux étant les plus pertinents pour l'analyse\n")


# Filtrer les individus (par curiosité)
sum_row_filtered <- subset(sum_row, sum_row > 0)
cat("De plus, il n'y a que",length(sum_row_filtered),"individus qui possèdent au minimum 1 tag ce qui est faible.\n\n")

df_sum_col = data.frame(sum_col)
df_sum_row = data.frame(sum_row)

# Sélectionner les noms des variables qui sont présents au moins 10 fois chez des accidents individus (je rajoute Num_Acc pour ajouter l'identifiant)
selected_vars <- c("Num_Acc", names(sum_col_filtered))

# Sélectionner seulement les variables souhaitées
selected_data <- Accidents_velo_tags_osm[, selected_vars]

# On sélectionne que les variables utiles à notre analyse (on enlève celles inutiles)
selected_data = selected_data |>
  select(-"\"surface\"=>\"asphalt\"", -"\"gauge\"=>\"1435\"", -"\"frequency\"=>\"0\"", -"\"voltage\"=>\"750\"", -"\"operator\"=>\"Transports de l'agglomération de Montpellier\"", -"\"admin_level\"=>\"10\"", -"\"political_division\"=>\"canton\"", -"\"source:maxspeed\"=>\"sign\"", -"\"admin_level\"=>\"11\"", -"\"operator\"=>\"RTE\"", -"\"cables\"=>\"3\"", -"\"lanes:forward\"=>\"2\"", -"\"source:maxspeed\"=>\"FR:urban\"", -"\"access\"=>\"private\"", -"\"voltage\"=>\"63000\"")

# Je définie les variables sélectionnées comme étant les variables qu'il y a dans le nouveau dataframe, celui sans les variables non pertinentes
selected_vars = names(selected_data)

```

#### chi-carré

```{r}
# --------------------------------------
# -- Test de Khi-2 sur toutes les paires de selected_data

# Sélectionner les variables binaires
binary_vars = selected_vars[2:length(selected_vars)]

# Initialiser la liste pour stocker les résultats
chisq_results <- list()

# Boucle pour parcourir toutes les paires de variables binaires
for (i in 1:(length(binary_vars)-1)) {
  for (j in (i+1):length(binary_vars)) {

    # Créer un tableau de contingence pour chaque paire de variables
    var1 <- selected_data[, binary_vars[i]][[1]]
    var2 <- selected_data[, binary_vars[j]][[1]]
    cont_table <- table(var1, var2)

    # Effectuer l'analyse de chi-carré pour chaque paire de variables
    chisq_result <- chisq.test(cont_table)

    if (chisq_result$p.value < 0.05) {
        # Stocker les résultats dans la liste
        chisq_results[[paste(binary_vars[i+1],binary_vars[j+1], sep = ';')]] <- chisq_result

    }
  }
}

# Initialiser un dataframe pour stocker les résultats
chisq_df <- data.frame(tag1 = character(),
                        tag2 = character(),
                        p_value = numeric(),
                        x_carre = numeric(),
                        stringsAsFactors = FALSE)

# Boucle pour ajouter les résultats au dataframe
for (i in names(chisq_results)) {
  vars <- strsplit(i, ";")[[1]]
  p_val <- chisq_results[[i]]$p.value
  x_car = chisq_results[[i]]$statistic[[1]]
  chisq_df <- rbind(chisq_df, data.frame(tag1 = vars[1], tag2 = vars[2], p_value = p_val, x_carre = x_car))
}

# Tri du dataframe en fonction de la colonne p_value
chisq_df_sorted <- chisq_df %>%
  arrange(p_value)

# Affichage du dataframe trié en fonction des 20 premières valeurs
chisq_df_sorted[1:20,]
```

Nous pouvons observer les 20 premières paires les plus significativement liées.

Les tags sélectionnés pour faire les paires ne correspondent qu'aux tags qui apparaissent dans chez au moins 10 accidents, et qui sont les plus pertinents à étudier.

Interprétation:

Il y a plus d'accident près dans un tunnel lorsqu'il y a un bon niveau de cyclabilité.

Voici la source de toutes les descriptions des différents tags:

[OpenStreetMap Taginfo](https://taginfo.openstreetmap.org/)

## Analyse sur tous les tags qui existent à Montpellier

### Création du dataframe contenant les points de tous les tags de la métropole en fonction des tags qui apparaissent le plus lors d'accident et qui sont les plus pertinents

```{r}
library(sp)
library(sf)
library(tidyr)
library(leaflet)
library(leaflet.extras)
library(magrittr)

# ------ epci_osm contient les tags de toute la métropole

# sélectionne les variables qui nous sont utiles
epci_osm = epci_osm %>%
  select(osm_id, other_tags, geometry)


# Convertir la colonne de linestring en une colonne de sf
df_sf <- st_as_sf(epci_osm, wkt = "geometry")

# Extraire le centre de chaque linestring
centroids <- st_centroid(df_sf)

# utiliser la fonction separate_rows pour créer un nouveau dataframe avec une ligne par élément et conserver l'identifiant
df_full_tags <- separate_rows(centroids, other_tags, sep = ",", convert = TRUE)

# afficher le nouveau dataframe en filtrant en fonction des tags les plus pertinents
df_full_tags = df_full_tags |>
  filter(other_tags %in% selected_vars)
df_full_tags


```

Voici le dataframe contenant tous les tags qui existent à Montpellier en filtrant en fonction des tags sélectionnées précedemment.

### Création de la carte affichant la densité des points dans la métropole en fonction des tags qui définissent le plus le risque d'accident

```{r}
library(leaflet)
library(leaflet.extras)
library(magrittr)


coordonnees <- data.frame(st_coordinates(df_full_tags$geometry))


# creating a heat map for the burger search intensity according to Google trends
coordonnees %>%
  leaflet() %>% 
  addTiles() %>% 
  addProviderTiles(providers$OpenStreetMap.DE) %>% 
  setView(mean(coordonnees$X),mean(coordonnees$Y),10) %>%
  addHeatmap(lng=~X,lat=~Y,max=100,radius=30,blur=20)
```
