---
title: "Test_Baptiste"
author: "Baptiste NAUGUIER"
date: "03/04/2023"
output: html_document
---

# Chargement des tables 

**GEOVELO**

```{r setup, include=FALSE}
geovelo <- readRDS("data MMM/geovelo/epci_geovelo_202301.rds")
geovelo
```
** **


```{r}
library(tidyverse)
library(sf)
library(tmap)
```

```{r}
geovelo
```


```{r}
onisr <- readRDS("data MMM/onisr/Accidents_velo_epci_sf.rds")
onisr
```

```{r}
#test <- geojson_read("data MMM/france-20230301.geojson")
```

```{r}
#test
```


```{r}
test2 <- readRDS("data MMM/OSM/epci_osm_140101.rds")
test2
```

```{r}
test3 <- readRDS("data MMM/onisr/caracteristiques_epci.rds")
test3
```


```{r}
test4 <- readRDS("data MMM/OSM/epci_osm_140101.rds")
test4
```


```{r}

test5 <-readRDS("data MMM/OSM/Tampon_Accidents_velo_osm_sf.rds")
test5

```

# Exploration des données :

```{r}
library(dplyr)
glimpse(test3)
```

```{r}
osm <- readRDS("data MMM/OSM/epci_osm_230101.rds")
osm
```
```{r}
accidents <- readRDS("data MMM/onisr/Accidents_velo_epci_sf.rds")
tempons <- readRDS("data MMM/onisr/Tampon_Accidents_velo_sf.rds")
```






```{r}
library(leaflet)
epci <- readRDS("data MMM/INSEE/epci.rds")
leaflet(data=epci) %>% 
  addTiles() %>% 
  addPolygons()
```



```{r}
#geovelo
epci_geovelo_202301 <- readRDS("data MMM/geovelo/epci_geovelo_202301.rds")

#onisr
caracteristiques_epci <- readRDS("data MMM/onisr/caracteristiques_epci.rds")
lieux_epci <- readRDS("data MMM/onisr/lieux_epci.rds")
usagers_epci <- readRDS("data MMM/onisr/usagers_epci.rds")
vehicules_epci <- readRDS("data MMM/onisr/vehicules_epci.rds")
Accidents_velo_epci_sf <- readRDS("data MMM/onisr/Accidents_velo_epci_sf.rds")
Tampon_Accidents_velo_sf <- readRDS("data MMM/onisr/Tampon_Accidents_velo_sf.rds")

#insee
communes_epci <- readRDS("data MMM/INSEE/communes_epci.rds")
epci <- readRDS("data MMM/INSEE/epci.rds")

#osm
Tampon_Accidents_velo_osm_sf <- readRDS("data MMM/OSM/Tampon_Accidents_velo_osm_sf.rds")

#insee données carroyées
carreauxSf <- readRDS("data MMM/INSEE/carreauxSf.rds")

#Ecole
OSM_Montpellier_ecole_sf <- readRDS("data MMM/Ecole/OSM_Montpellier_ecole_sf.rds")
OSM_Metropole_ecole_sf <- readRDS("data MMM/Ecole/OSM_Metropole_ecole_sf.rds")

#Carte scolaire
carte_sco_Montpellier_propre_sf <- readRDS("data MMM/Ecole/carte_sco_Montpellier_propre_sf.rds")

#Flux scolaires
Ensemble_temp_trajet_carreaux_200m_select_explode <- readRDS("data MMM/Trajets_dom_ecole/Ensemble_temp_trajet_carreaux_200m_select_explode.rds")

```

```{r}
Accidents_velo_epci_sf 
Accidents_Lat_Long <- Accidents_velo_epci_sf[,c("lat","long")]
Accidents_Lat_Long

```


```{r}
OSM_Vrai <- readRDS("data MMM/onisr/Tampon_Accidents_velo_sf.rds")
OSM_Vrai
```

```{r}
Tampon_Accidents_velo_sf <- OSM_Vrai %>%
  st_set_crs(4326) %>%
  st_transform(crs=2154) %>%
  st_buffer(dist=units::set_units(500,"m")) %>%
  st_transform(crs=4326)
Tampon_Accidents_velo_sf
```



```{r}
OSM_Faux <- readRDS("data MMM/OSM/Tampon_Accidents_velo_osm_sf.rds")
OSM
```


```{r}
carte_base <- tm_shape(communes_epci)+
  tm_polygons(col = "grey",border.col = "white")+
  tm_shape(epci)+
  tm_borders(col = "#666666",lwd=3)

carte_geovelo <- tm_shape(epci_geovelo_202301 %>% 
                     mutate(ame_d=str_trunc(ame_d,15,side="right",ellipsis="..."))
)+
  tm_lines(col="ame_d",title.col = "Type\nd'aménagement",
           palette="viridis") 

carte_accidents <- tm_shape(Accidents_velo_epci_sf %>% 
                              select(-adresse,-adr))+
  tm_dots(col="red")+
  tm_add_legend(type = "fill",labels = "Accidents",col="red")

carte_tampons_accidents <- tm_shape(Tampon_Accidents_velo_sf %>% 
                                      select(-adresse,-adr))+
  tm_fill(col="navy",alpha = 0.5)



carte_finale <- carte_base+
  carte_tampons_accidents+
  carte_geovelo+
  carte_accidents+
  tm_layout(main.title ='Aménagements cyclables de Montpellier Méditerranée Métropole',
            main.title.size=1,
            inner.margins=0.1,
            legend.outside = T,
            legend.text.size=0.4)+
  tm_credits("Source: géovélo, onisr, insee",position = c(0,0))+
  tm_compass()

tmap_leaflet(carte_finale)
```


```{r}
# Charger la bibliothèque osmdata
library(osmdata)

# Spécifier la latitude et la longitude de l'accident
lat <- 48.858093
lon <- 2.294694

# Définir une fenêtre autour du lieu de l'accident
bbox <- opq(bbox = c(lon - 0.001, lat - 0.001, lon + 0.001, lat + 0.001))

# Récupérer les données OSM dans la fenêtre définie
osmdata <- osm

# Extraire les informations pertinentes du dataframe OSM récupéré
osm_info <- data.frame(
  name = osmdata$osmdata$nodes$tags$name,
  amenity = osmdata$osmdata$nodes$tags$amenity,
  highway = osmdata$osmdata$ways$tags$highway
)

# Afficher les informations
print(osm_info)
```


```{r}
osm
```

```{r}
library(ROverpass)

# Spécifier la paire de coordonnées GPS
lat <- 43.610769
lon <- 3.876716

# Construire la requête Overpass
overpass_query <- paste0("
  [out:json];
  node(around:100, ", lat, ",", lon, ");
  out tags;
")

# Envoyer la requête et récupérer les résultats
osm_data <- tryCatch(
  overpass_osmdata(overpass_query),
  error = function(e) NULL
)

# Extraire les tags et les stocker dans une liste
if (!is.null(osm_data)) {
  tags_list <- osm_data$osm_points$tags
}
```
```{r}
library(osmdata)

# Spécifier la paire de coordonnées GPS
lat <- 43.610769
lon <- 3.876716

# Créer un objet bbox pour spécifier la zone autour des coordonnées
bbox <- opq(bbox = c(lon-0.001, lat-0.001, lon+0.001, lat+0.001))

# Envoyer la requête et récupérer les résultats
osm_data <- tryCatch(
  osmdata_sf(bbox),
  error = function(e) NULL
)

tags_list <- osm_data$osm_points$tags


# Extraire les tags et les stocker dans une liste
#if (!is.null(osm_data)) {
 # tags_list <- osm_data$osm_points$tags
#}

tags_list
```

```{r}
tags_list
```


# Analyse descriptives 


**Chargement de données**
```{r}
Accidents_velo <- readRDS("data MMM/onisr/Accidents_velo_epci_sf.rds")
Caracteristiques <- readRDS("data MMM/onisr/caracteristiques_epci.rds")
Lieu <- readRDS("data MMM/onisr/lieux_epci.rds")
Tampon_Accidents <- readRDS("data MMM/onisr/Tampon_Accidents_velo_sf.rds")
Usagers <- readRDS("data MMM/onisr/usagers_epci.rds")
Vehicules <- readRDS("data MMM/onisr/vehicules_epci.rds")
Tampon_Accidents_velo_osm_sf <- readRDS("data MMM/OSM/Tampon_Accidents_velo_osm_sf.rds")
Accidents_velo_epci_sf <- readRDS("data MMM/onisr/Accidents_velo_epci_sf.rds")

Accidents_velo
Caracteristiques
Lieu
Tampon_Accidents_velo_osm_sf
Usagers
Vehicules

#jointures
Accidents_velo_usagers <- data.frame(merge(Usagers,Accidents_velo, on = "Num_Acc"))
#Pieton <- Accidents_velo_usagers %>%
#  filter(place == "10")
#Pieton
Accidents_velo_usagers
Tampon_Accidents_velo_osm_sf
```
nous avons la table Usagers qui comporte plus de 20 000 enregistrements et la table Accidents_velo qui comporte 548 enregistrements on pourrait s'attendre à que on est au maximum 548 enregistrements sur la jointure entre ces deux tables mais nous avons 1 097 enregistrements cela est du au faite que un accidents comporte plusieurs usagers et nous faisons la jointure entre les deux tables grace au champ Num_Acc donc nous avons des duplications de ces Numeros d'accidents


```{r}
library(ggplot2)

freq_valeurs <- table(Accidents_velo_usagers$Num_Acc)
data <- as.data.frame(freq_valeurs)
data2 <- as.data.frame(table(data$Freq))
data3 <- data.frame(nombre_personne = c(data2$Var1), nombre_accidents = c(data2$Freq))
 

# Créer un data frame avec les données
df <- data3

# Créer le graphique avec ggplot2
ggplot(data = df, aes(x = nombre_personne, y = nombre_accidents, fill = nombre_personne)) + 
  geom_bar(stat = "identity") +
  labs(title = "Diagramme en barre", x = "Nombres de personnes impliquées dans un accident", y = "Nombres d'accidents") +
  geom_text(aes(label = nombre_accidents), position = position_stack(vjust = 0.5), color = "white") +
  theme_bw() +
  theme(plot.title = element_text(hjust = 0.5, face = "bold"),
        axis.title = element_text(face = "bold"),
        legend.position = "none",
        panel.grid.major = element_blank(),
        panel.grid.minor = element_blank(),
        panel.border = element_blank())
```

Nous observons que la plus pars des accidents de vélo implique 2 personnes ce qui constitue 79% des accidents.


```{r}

table_tags <- tibble(
  tags=str_split(Tampon_Accidents_velo_osm_sf$other_tags,",") %>% 
  unlist()
) %>% 
  group_by(tags) %>% 
  count() %>% 
  arrange(desc(n)) %>% 
  unique() %>% 
  drop_na()



Accidents_velo_tags_osm <- map(table_tags$tags,function(x){
  temp <- Tampon_Accidents_velo_osm_sf %>% 
    filter(str_detect(other_tags,fixed(x))) %>% 
    distinct(Num_Acc)

  Accidents_velo_epci_sf %>% 
    as_tibble() %>% 
    mutate(!!x :=ifelse(Num_Acc %in% temp$Num_Acc,1,0)) %>% 
    select(Num_Acc,.data[[x]])
}) %>% 
  reduce(left_join, by = 'Num_Acc')

Accidents_velo_tags_osm$`"oneway"=>"yes"` <- as.numeric(Accidents_velo_tags_osm$`"oneway"=>"yes"`)
sum(Accidents_velo_tags_osm[2] == 1)

### RENAME ####
for (i in 1:ncol(Accidents_velo_tags_osm)){
  nom <- gsub("\"", "", names(Accidents_velo_tags_osm[i]))
  colnames(Accidents_velo_tags_osm)[i] <- nom
}
Accidents_velo_tags_osm


### Fonction pour choisir un dataFrame pour l'ACM 

BD_ACM <- function(data,nb_tag){
  df1 <- data.frame(col = 1)
  for (i in 1:ncol(data)) {
    if(class(data[[i]]) == "numeric"){
      val <- c(sum(data[i] == 1))
      nom <- names(data[i])
      df1 <- cbind(df1, nom = val)
      colnames(df1)[i] <- nom
    }}
    df2 <- cbind(data[1])
    #y <- 1
    for(i in 1:ncol(df1)){
      if( df1[[i]] > nb_tag){
        #y <- y + 1
        nom_col <- names(df1)[i]
        df2 <- cbind(df2,data[,c(nom_col)])
      }
    }
  return(df2)
}


datacm <-BD_ACM(Accidents_velo_tags_osm,10)
datacm
#datacm <- as_tibble(datacm)
```


```{r}
tmp <- datacm
```


# ACM pour toutes les variables (donc tout les tags)

```{r}
library(FactoMineR)
Accidents_velo_tags_osm[] <- lapply(Accidents_velo_tags_osm, factor)
Accidents_velo_tags_osm$Num_Acc <- as.character(Accidents_velo_tags_osm$Num_Acc)
#Accidents_velo_tags_osm_num <- data.frame(lapply(Accidents_velo_tags_osm, as.integer))
#nombre_rep_col <- colSums(lapply(Accidents_velo_tags_osm,integer))
#any(is.na(Accidents_velo_tags_osm)) # regarde si il
Accidents_velo_tags_osm
```

```{r}
Accidents_velo_tags_osm
```



```{r}
res.mca <- MCA(Accidents_velo_tags_osm,graph=FALSE)
summary(res.mca)
plot(res.mca, autoLab = "yes")
#plot(res.mca,cex = 0.8,autoLab = "yes")
res.mca$ind
```

# ACM pour toute les colonnes de variables où l'apparition de cette variable(tag) est présente au moins 10 fois au seins des individus 
```{r}
library(FactoMineR)
datacm[] <- lapply(datacm, factor)
datacm$Num_Acc <- as.character(datacm$Num_Acc)
#datacm <- data.frame(lapply(datacm, as.integer))
```

```{r}
datacm
subset(datacm, datacm$Num_Acc == "202000043620")
```


```{r}
res.mca <- MCA(datacm,graph=FALSE)
summary(res.mca)
plot(res.mca, autoLab = "yes")
res.mca$ind
```
Nous pouvons observée que le pourcentage d'information est moins important que sur l'ACM en prenant la totalité d'informations résumé. Mais j'ai l'impression que nous avons une meilleur variance.


# Test analyse ACM 

```{r}
subset(datacm, datacm$Num_Acc == "202000043620")
subset(datacm, datacm$Num_Acc == "202000039502")
subset(datacm, datacm$Num_Acc == "202000008898")
subset(datacm, datacm$Num_Acc == "202000033025")
```

```{r}
library(FactoMineR)
data(decathlon)
res.mca
col <- c("red", "green", "blue", "purple", "yellow", "cyan", "magenta", "black")
heatmap(res.mca$ind$coord[, 1:4], Colv = NA, Rowv = NA, col = col, 
        main = "Heatmap des individus sur les 4 premiers axes factoriels")
```


Un heatmap est un graphique qui permet de visualiser la corrélation entre différentes variables. Il utilise une échelle de couleurs pour représenter les valeurs numériques de chaque variable. Les couleurs chaudes (rouge, orange, jaune) représentent des valeurs élevées, tandis que les couleurs froides (bleu, vert) représentent des valeurs faibles.

L'interprétation d'un heatmap dépend de la question de recherche et des données utilisées. Cependant, voici quelques éléments généraux à prendre en compte :

    Les variables qui sont fortement corrélées auront des couleurs similaires. Par exemple, si deux variables ont une forte corrélation positive, elles auront une couleur chaude similaire. Si elles ont une forte corrélation négative, elles auront une couleur froide similaire.

    Les variables qui ne sont pas corrélées auront une couleur neutre (blanche ou grise).

    Les groupes de variables qui sont corrélées entre elles peuvent former des motifs ou des blocs sur le heatmap.

    Les variables qui ont une forte corrélation avec une seule autre variable peuvent former des bandes diagonales.

En résumé, le heatmap permet de visualiser rapidement les corrélations entre différentes variables et d'identifier des groupes de variables qui sont liées entre elles. Cela peut aider à comprendre la structure des données et à formuler de nouvelles hypothèses de recherche.


```{r}
# Chargement des packages nécessaires
library(ca)
library(factoextra)


# affichage des variables sur nos 2 premiers axes
fviz_mca_var(res.mca, choice = "mca.cor", 
            repel = TRUE, # Avoid text overlapping (slow)
            ggtheme = theme_minimal())


```

